【裁判字號】    95,聲再,144
【裁判日期】    950530
【裁判案由】    公共危險
【裁判全文】
臺灣高等法院刑事裁定                 95年度聲再字第144號
再審聲請人
即受判決人  甲○○
上列聲請人因公共危險案件，對於本院89年度上易字第852號，
中華民國89年11月10日第二審確定判決（臺灣板橋地方法院88年
度易字第1680號，起訴案號：臺灣板橋地方法院檢察署84年度偵
字第11364號、12229號），聲請再審，本院裁定如下：
    主  文
再審之聲請駁回。
    理  由
一、聲請意旨略稱：(一)有鄰近建築物之基礎採用方式供參酌；(二)
    並未違反建築技術成規；(三)原再審引述鑑定人李憲政稱「是
    上面未安排好」，而認有違法之故意，聲請人否認關聯性；
    (四)按刑法第一條規定，行為之處罰，以當時之法律有明文規
    定者為限；且第二條規定，行為後法律有變更者，適用裁判
    時之法律；本件之監造人並非監工人，非犯罪主體；且建築
    技術規則建築構造篇第64條業已變更，已闡明於95年聲再字
    第88號案之證二，均應依法再為審酌云云。餘詳如附件再審
    聲請狀所載。
二、按聲請再審應以再審書狀，敘述理由，附具原判決之繕本及
    證據，提出於管轄法院為之，刑事訴訟法第429條定有明文
    。本件再審聲請人以「建築技術規則建築構造篇第64條業已
    變更」為由，對原確定判決聲請再審，然並未據提出所指「
    建築技術規則建築構造篇第64條業已變更」之條文證據，按
    之上開規定，其聲請程序已屬有所違背。
三、次按刑事訴訟法第434條第2項規定：經前項裁定後，不得再
    以同一原因聲請再審。查，再審聲請人前即曾以「建築技術
    規則建築構造篇第64條業已變更」為由聲請再審，經本院以
    95年度聲再字第88號裁定駁回其再審之聲請（見95年度聲再
    字第88號裁定第 2頁(二)之(1)）；乃其在本案中竟又執同一理
    由聲請再審，其聲請自屬不應准許。
四、再按刑事訴訟法第413條第1項第6款（修正前舊法）所謂確
    實之新證據，固非以絕對不須經過調查程序為條件，但必須
    可認為確實足以動搖原確定判決而為受判決人有利之判決者
    為限，倘受判決人因對有利之主張為原審所不採，事後提出
    證明，以圖證實在原審前所為有利之主張為真實，據以聲請
    再審，該項證據既非判決後所發見，顯難憑以聲請再審，最
    高法院50年臺抗字第104號著有判例。聲請再審意旨所指「
    本件之監造人並非監工人，非犯罪主體」乙節，已據原確定
    判決審酌，並認定：「被告等辯稱其就各該建築並非現場監
    工之人，非法律規定之監工人云云，營造商就建築物之興建
    指派現場監工監督工程有無偷工減料或按圖施作，其工作性
    質並無參與設計，亦無權變更設計，何來違背建築成規之可
    言，足證法律上所規定之監工人係指身為建築師之監造人甚
    明，被告辯稱監造人非監工人自無可採」等語（見原確定判
    決第8頁第1行起）。則聲請再審意旨所指「本件之監造人並
    非監工人，非犯罪主體」乙節，顯係在原確定判決審理中已
    然提出，而為原審所不採，揆諸首揭判例意旨，自非屬所謂
    發見之新證據。
五、另按有罪之判決確定後，為受判決人之利益聲請再審，必其
    聲請之理由合於刑事訴訟法第420條第1項所定情形之一，始
    准許之（按：刑事訴訟法第424條規定：依第421條規定，因
    重要證據漏未審酌而聲請再審者，應於送達判決後20日內為
    之；而本案判決確定已逾數年，是再審聲請人應不得依刑事
    訴訟法第421條之規定聲請再審）。查：
   (一)聲請再審意旨所指：(1)有鄰近建築物之基礎採用方式供參
     酌；(2)並未違反建築技術成規；(3)原再審引述鑑定人李憲
     政稱「是上面未安排好」，而認有違法之故意，聲請人否
     認關聯性各節；乃係法院對證據取捨認定之職權，非屬刑
     事訴訟法第420條第1項所定情形之一。
   (二)何況，聲請再審意旨所指「有鄰近建築物之基礎採用方式
     供參」之同址受災房屋門牌68-2、68-4房屋，同在本案同
     一地震中發生傾斜、倒塌，設計人即同案被告林平昇亦經
     原確定判決以「監工人於營造建築物時，違備建築技術成
     規，致生公共危險」之罪名，判處有期徒刑參月在案，有
     原確定判決在卷可查；顯見上揭房屋之設計、監造，同有
     疏失。乃聲請再審意旨竟仍執該房屋之設計為「有鄰近建
     築物之基礎採用方式供參」，而聲請再審，亦屬無稽。
六、本件聲請人聲請再審所舉各節，均無理由，其再審之聲請應
    予駁回。
七、爰依刑事訴訟法第434條第1項、第2項，裁定如主文。
中    華    民    國    95    年    5     月    30    日
                  刑事第十庭    審判長法  官  劉 景 星
                                      法  官  陳 志 洋
                                      法  官  陳 博 志
以上正本證明與原本無異。
不得抗告。
                                      書記官  陳 嘉 文
中    華    民    國    95    年    6     月    2     日


司法院資訊處製作；財團法人民間司法改革基金會備份。
